臺灣臺南地方法院交通事件裁定　　　　100年度交聲字第218號
原處分機關　交通部公路總局嘉義區監理所臺南監理站
異　議　人
即受處分人　陳福祥
上列異議人即受處分人因違反道路交通管理處罰條例案件，對於
交通部公路總局嘉義區監理所臺南監理站民國100年3月1日所為
之裁決處分（處分案號：嘉監南字第裁74-M00000000號）聲明異
議，本院裁定如下：
    主    文
原處分關於罰鍰新臺幣肆萬伍仟元部分撤銷。
上開撤銷部分，陳福祥不罰。
其餘異議駁回。
    理    由
一、原處分意旨略以：異議人於民國98年6月6日14時20分許，未
    依規定配戴安全帽駕駛車牌號碼LA9-958號重型機車，行經
    臺南市○○區○○里○○街371號前路段時，經臺南縣警察
    局歸仁分局（下稱舉發機關）警員攔停並施以酒測，測得異
    議人呼氣酒精濃度為0.62mg/L，顯已超過規定標準值0.25mg
    /L為由而予以製單舉發。嗣經原處分機關即交通部公路總局
    嘉義區監理所臺南監理站以其違規事證明確，依道路交通管
    理處罰條例第31條第6項、第35條第1項第1款（原處分漏載
    第24條第1項第2款）及違反道路交通管理事件統一裁罰基準
    表之規定，裁處罰鍰新臺幣（下同）45,000元，吊扣駕駛執
    照12個月，並應參加道路交通安全講習（酒駕部分），及罰
    鍰500元（未戴安全帽部分）之處分等語。
二、聲明異議意旨略以：本件酒醉駕車違規部分業經檢察官為緩
    起訴處分，異議人並已向指定機構即臺南縣國民中小學學生
    紓困助學金專戶管理委員會支付緩起訴處分金65,000元完畢
    ，依照一事不二罰，請求撤銷原處分所有罰款、吊扣駕照及
    命參加道安講習之處分等語。
三、按機器腳踏車駕駛人未依規定戴安全帽者，處駕駛人500元
    罰鍰；汽車駕駛人，駕駛汽車經測試檢定有酒精濃度超過規
    定標準者，處15,000元以上60,000元以下罰鍰，並當場移置
    保管該汽車及吊扣其駕駛執照1年；因而肇事致人受傷者，
    並吊扣其駕駛執照2年；致人重傷或死亡者，吊銷其駕駛執
    照，並不得再考領；道路交通管理處罰條例第31條第6項、
    第35條第1項第1款定有明文。又按汽車駕駛人飲用酒類或其
    他類似物後其吐氣所含酒精濃度超過每公升0.25毫克以上者
    ，不得駕車，道路交通安全規則第114條第2款復定有明文。
四、經查：
  (一)舉發機關以異議人於上揭時、地未依規定配戴安全帽而駕駛
    車牌號碼LA9-958號重型機車上路，經舉發機關攔停並施以
    酒測後，測得呼氣酒精濃度高達0.62mg/L，因已超過規定標
    準值0.25mg/L而予以製單舉發，嗣經原處分機關裁處如前述
    之裁罰等情，有呼氣酒精濃度測定紀錄單、舉發機關98年6
    月6日南縣警交字第M00000000號舉發通知單及原處分機關10
    0年3月1日嘉監南字第裁74-M00000000號裁決書各1份在卷可
    稽，且為異議人所不爭執，是此部分違規事實已可認定。又
    異議人因酒後駕車行為，經臺灣臺南地方法院檢察署檢察官
    認其所為係犯刑法第185條之3之公共危險罪，惟參酌刑法第
    57條所列事項及公共利益之維護，認以緩起訴為適當，而依
    刑事訴訟法第253條之2第1項第4款之規定，以98年度偵字第
    9155號緩起訴處分書命異議人向指定機構即臺南縣國民中小
    學學生紓困助學金專戶管理委員會支付65,000元緩起訴處分
    金，且緩起訴期間自98年8月4日起至99年8月3日止等事實，
    經本院調取臺灣臺南地方法院檢察署98年度偵字第9155號（
    含98年度緩字第1894號緩起訴執行卷宗）偵查卷查證屬實。
  (二)惟按95年2月5日生效之行政罰法第26條第1項規定，一行為
    同時觸犯刑事法律及違反行政法上義務規定者，依刑事法律
    處罰之。但其行為應處以其他種類行政罰或得沒入之物而未
    經法院宣告沒收者，亦得裁處之。究其立法目的，無非以一
    行為同時觸犯刑事法律及違反行政法上義務規定時，由於刑
    罰與行政罰同屬對不法行為之制裁，而刑罰之懲罰作用較強
    ，故依刑事法律處罰，即足資警惕時，實無一事二罰再處行
    政罰之必要，且刑事法律處罰，由法院依法定程序為之，較
    符合正當法律秩序，應予優先適用，但罰鍰以外之沒入或其
    他種類行政罰，因兼具維護公共秩序之作用，為達行政目的
    ，行政機關仍得併予裁處。
  (三)本件異議人上開酒駕行為，經檢察官依刑事訴訟法第253條
    之2第1項第4款規定為緩起訴處分，並命受處分人向公益團
    體捐款，受處分人係履行檢察官所為緩起訴處分命令，此等
    命令名義上雖非刑罰，但仍是一種特殊處遇措施，造成受處
    分人之財產減少，性質上亦屬剝奪人民財產權之處分，與刑
    事制裁無異，實質上為刑事處罰。故檢察官為緩起訴處分並
    命向公益團體捐款者，其捐款解釋上亦屬道路交通管理處罰
    條例第35條第8項所規定之罰金。而參諸違反道路交通管理
    事件統一裁罰基準表之規定，對於駕駛人駕駛重型機車，其
    吐氣所含酒精濃度超過每公升0.55毫克以上者，其最低應納
    罰鍰之數額為45,000元。查本件異議人在刑事部分，業經檢
    察官為緩起訴處分，並經檢察官命向臺南縣國民中小學學生
    紓困助學金專戶管理委員會支付65,000元，異議人亦於98年
    10月15日履行上開緩起訴處分之負擔完畢一情，有臺灣銀行
    匯款申請書回條聯附於本案卷（第4頁背面）及臺南縣政府
    98年10月29日府教體字第0980262382號函檢臺南縣國民中小
    學生紓困助學金專戶管理委員會收據、臺灣高等法院被告前
    案紀錄表、臺灣臺南地方法院檢察署檢察官98年度偵字第91
    55號緩起訴處分書各1份附於上揭刑事卷宗可憑，依前揭說
    明，本件受處分人即異議人之酒駕違規行為之行政罰罰鍰45
    ,000元部分，應不得再為裁處。
  (四)另原處分機關對異議人為吊扣駕駛執照12個月，並應參加道
    路交通安全講習之處分部分，係罰鍰以外對於預防再犯之行
    政罰，乃為抑止酒後駕車之不法行為，維護道路交通用路權
    人之生命、身體之安全法益，依行政罰法第26條第1項但書
    之規定，本得裁處之，原處分機關此部分裁決並無不當。又
    異議人駕駛重型機車未依規定配戴安全帽而遭原處分機關裁
    處罰鍰500元部分，與酒後駕車行為本屬不同之違規事實，
    核與上開98年度偵字第9155號酒後駕車之緩起訴處分無涉，
    是原處分機關就此未戴安全帽之違規事實另為裁罰，並無違
    背一事不二罰原則，則原處分機關此部分之裁決，亦無不當
    。
  (五)綜上所述，原處分機關就異議人所處罰鍰其中45,000元（酒
    駕違規）部分之行政裁罰，即有未洽，應由本院撤銷該部分
    處分並為異議人不罰之諭知，以資適法。至於原處分中關於
    罰鍰500元，吊扣駕駛執照12個月，並應參加道路交通安全
    講習之部分，於法並無違誤，異議人此部分之異議並無理由
    ，應予駁回。
五、據上論斷，應依道路交通管理處罰條例第87條第2項、道路
    交通事件處理辦法第18條、第19條前段，裁定如主文。
中    華    民    國   100    年    5     月    20    日
                      交通法庭  法  官  黃聖涵
以上正本證明與原本無異。
如不服本裁定，應於收受送達後5日內向本院提出抗告狀。（應
附繕本）
                                書記官  吳揆滿
中    華    民    國   100    年    5     月    23    日